【裁判字號】    90,訴,674
【裁判日期】    900907
【裁判案由】    偽造文書
【裁判全文】
臺灣臺北地方法院刑事判決                            九十年度訴字第六七四號
    公  訴  人  臺灣臺北地方法院檢察署檢察官
    被      告  甲○○
右列被告因偽造文書案件，經檢察官提起公訴（九十年度偵字第八三一三號），本院
判決如左：
    主  文
甲○○共同連續行使偽造公文書，足以生損害於公眾，處有期徒刑壹年貳月。
扣案之偽造之超大型垃圾袋壹包（內裝拾只垃圾袋）、大型垃圾袋肆拾玖包（內裝拾
只垃圾袋）、中型垃圾袋參拾壹包（內裝貳拾只垃圾袋）及小型垃圾袋捌拾貳包（內
裝參拾只垃圾袋）均沒收之。
    事  實
一、甲○○明知自民國八十九年七月一日起，臺北市政府將垃圾清潔規費改採隨袋徵
    收之方式，臺北市市民丟棄一般廢棄物，應使用臺北市政府環境保護局（下稱環
    保局）委託特定廠商製造印有「臺北市專用垃圾袋」、「臺北市政府環境保護局
    製」等字樣之專用垃圾袋，表示業經隨袋繳納垃圾費，始得送交環保局清潔人員
    清運，竟意圖為自己不法之利益，與陳相任（由檢察官另案偵查中）共同基於行
    使偽造公文書之犯意聯絡，於九十年四月二日上午十一時許，在臺北縣板橋市○
    ○路某公園處，以超大型垃圾袋每包（內裝十只垃圾袋）新臺幣（下同）一百元
    之價格、大型垃圾袋每包（內裝二十只垃圾袋）一百元之價格、中型垃圾袋每包
    （內裝二十只垃圾袋）八十五元之價格、小型垃圾袋每包（內裝三十只垃圾袋）
    六十五元之價格，向陳相任販入印有上開字樣之偽造垃圾袋一批後，欲以超大型
    每包（內裝十只垃圾袋）一百七十元至一百八十元、大型垃圾袋每包（內裝二十
    只垃圾袋）一百七十元之價格，中型垃圾袋每包一百五十元之價格、小型垃圾袋
    每包一百元之價格（均係真品價格之半）賣出，而於當日連續交付予亦基於犯意
    聯絡之數位姓名年籍不詳之成年人，供其等販賣予姓名年籍不詳之購買人以裝填
    垃圾持交環保局清潔人員，使之誤認該等垃圾業經隨袋繳納垃圾費，而提供清運
    垃圾之服務，藉此獲得免付垃圾費之不法利益，足以生損害於臺北市政府垃圾費
    收取之確實性。嗣於同日十四時五十分許，在臺北市○○路○段五三０號前，沿
    街兜售時，為警當場查獲，並扣得其所有偽造之超大型垃圾袋乙包、大型垃圾袋
    四十九包、中型垃圾袋三十一包、小型垃圾袋八十二包。
二、案經臺北市政府警察局萬華分局報告臺灣臺北地方法院檢察署檢察官偵查起訴。
    理  由
一、訊據被告甲○○固承認伊有向陳相任購買垃圾袋及欲販賣垃圾袋之事實，惟否認
    有何偽造文書之犯行，辯稱：伊不知該垃圾袋係偽造，陳相任告知此係直接批發
    ，可以便宜價格售出，避免遭到層層剝削，伊並未將垃圾袋賣出，僅將垃圾袋交
    給許多朋友幫忙賣云云。惟查，被告甲○○向陳相任購買垃圾袋之事實，核與證
    人陳相任之證詞相符；而扣案之垃圾袋係屬偽造之事實，業經證人即臺北市政府
    環保局員工許金樹於警訊中證述屬實，並經本院勘驗結果：扣案之垃圾袋外包裝
    上並無防偽標籤，確屬偽造無訛，有本院九十年八月十四日勘驗筆錄在卷可憑。
    且被告亦自承：曾自電視報導得知有偽造垃圾袋，故於向陳相任購買垃圾袋前，
    特地至超商詢價，並與真正之垃圾袋比對後，方購買之等語（本院九十年七月十
    八日訊問筆錄參照）。而被告向陳相任購買垃圾袋之價格僅真品之一半，且外包
    裝無防衛標籤，乃明顯可見，又被告亦知向超商詢問垃圾袋之賣價，顯見被告亦
    知悉應向超商等處所購買垃圾袋，從而被告辯稱不知該垃圾袋係偽造品，不足採
    信。至於被告雖一再辯稱未將垃圾袋賣出，惟其承認伊有將垃圾袋交付數位友人
    ，且於偵查中委任律師為其所書之答辯狀中，表示伊向陳相任購買大、中、小垃
    圾袋各約五十包等語（偵查卷第二十六頁背面參照），然查扣案之垃圾袋數量顯
    與被告所稱不符，扣案之中型垃圾袋僅三十一包，明顯少於伊所供承之五十包，
    益證被告已將垃圾袋交付他人而為行使。從而被告所辯均不足採，本件事證明確
    ，被告犯行堪以認定。
二、查臺北市專用垃圾袋係由環保局以公開招標方式，委託特定廠商製造，垃圾袋上
    並印有「臺北市專用垃圾袋」、「臺北市政府環境保護局製」等字樣，表示業經
    隨袋繳納垃圾費予臺北市政府，為一定用意之證明，屬刑法第二百二十條第一項
    以文書論之文書。被告明知扣案垃圾袋係偽造垃圾袋，竟加以販入再交付予不特
    定人，以供不特定購買人裝填垃圾持交環保局清潔人員，使之誤認該等垃圾業經
    隨袋繳納垃圾費，而提供清運垃圾之服務，藉此獲得免付垃圾費之不法利益，自
    足以生損害於臺北市政府垃圾費收取之確實性，核其所為係犯刑法第二百十六條
    、第二百二十條第一項、第二百十一條之行使偽造準公文書罪。被告與陳相任及
    數位姓名年籍不詳之成年人間具有犯意聯絡及行為分擔，為共同正犯。其先後多
    次行使偽造準公文書犯行，時間緊接，罪名與構成要件相同，顯係基於概括犯意
    而為，應依連續犯規定論以一罪，並加重其刑。爰審酌被告犯罪之動機、目的、
    手段，以及犯罪後由飾詞圖卸、尚無悔意等一切情狀，量處如主文所示之刑。扣
    案之偽造之超大型垃圾袋乙包、大型垃圾袋四十九包、中型垃圾袋三十一包、小
    型垃圾袋八十二包係預供犯罪所用之物，且為被告所有，業經被告供明在卷可按
    ，爰依刑法第三十八條第一項第二款宣告沒收。
據上論斷，應依刑事訴訟法第二百九十九條第一項前段，刑法第二十八條、第五十六
條、第二百十六條、第二百二十條第一項、第二百十一條、第三十八條第一項第二款
，判決如主文。
本案經檢察官馮成到庭執行職務。
中    華    民    國      九十        年      九      月        七    日
                                      臺灣臺北地方法院刑事第九庭
                                          審判長法  官  李英豪
                                                法  官  沈君玲
                                                法  官  林怡秀
右正本證明與原本無異。
如不服本判決，應於判決送達後十日內，向本院提出上訴狀。
                                                書記官  賴敏慧
中    華    民    國      九十        年      九      月      十      日
附錄本案論罪科刑法條全文：
刑法第二百十六條
行使第二百十條至第二百十五條之文書者，依偽造、變造文書或登載不實事項或使登
載不實事項之規定處斷。
刑法第二百二十條
在紙上或物品上之文字、符號、圖畫、照像，依習慣或特約，足以為表示其用意之證
明者，關於本章及本章以外各罪，以文書論。
錄音、錄影或電磁紀錄，藉機器或電腦之處理所顯示之聲音、影像或符號，足以為表
示其用意之證明者，亦同。
稱電磁紀錄，指以電子磁性或其他無法以人之知覺直接認識之方式所製成之紀錄，而
供電腦處理之用者。
刑法第二百十一條
偽造、變造公文書，足以生損害於公眾或他人者，處一年以上七年以下有期徒刑。


司法院資訊處製作；財團法人民間司法改革基金會備份。
